【裁判字號】    99,建,9
【裁判日期】    990521
【裁判案由】    給付工程款
【裁判全文】
臺灣士林地方法院民事判決                 99年度建字第9號
原      告  亦展興業有限公司
法定代理人  丙○○
訴訟代理人  甲○○
被      告  豐申營造有限公司
法定代理人  乙○○
訴訟代理人  莊乾城律師
複代理人    林清源律師
上列當事人間給付工程款事件，本院於99年5 月6 日言詞辯論終
結，判決如下：
    主  文
原告之訴及假執行之聲請均駁回。
訴訟費用由原告負擔。
    事  實  及  理  由
一、原告起訴主張：被告擔任皇廷營造股份有限公司（下稱皇廷
    公司）承包臺北市內湖區「洲子立體停車場新建工程」之連
    帶保證人，原告承作上開工程之鷹架部分，於民國96年2 月
    間與皇廷公司簽有承攬契約，皇廷公司96年12月1 日給付工
    程款新臺幣（下同）88萬8,880 元之支票跳票，工程保留款
    84 萬1,141元未給付，皇廷公司因資力不足無法完工，被告
    及皇廷公司之債權人大眾商業銀行股份有限公司共同協商由
    被告承作上開工程，履行其保證責任，並與原告簽約，由原
    告將鷹架工程全部完工，原告並將對皇廷公司之88萬8,880
    元之債權讓售給被告。原告與被告重新簽約之工程款，被告
    已經給付完畢，但是皇廷公司積欠之工程保留款尚未給付，
    依承攬契約約定，保留款在鷹架全部拆除完成並運離工地後
    必須付清，被告為皇廷公司之連帶保證人，自應連帶負責。
    因工程有延續性，被告既然承接工程繼續完成，自有概括承
    受皇廷公司與原告間之再承攬契約之權利義務。依據連帶保
    證及概括承受之法律關係請求被告給付皇廷公司積欠之工程
    保留款。聲明：被告應給付原告84萬1,140 元；願供擔保請
    宣告假執行。
二、被告辯稱：被告為第三人皇廷公司對臺北市停車管理處臺北
    市內湖區「洲子立體停車場新建工程」之連帶保證人，並非
    皇廷公司對原告分包法律關係之連帶保證人，皇廷公司無力
    施作系爭工程後，被告繼續承作，並與原告重新簽約，並無
    承受皇廷公司與原告間之次承攬契約，是原告與皇廷公司之
    契約、補充協議均不對被告發生效力，又原告曾出售對皇廷
    公司之債權，該部分款項被告業已付清，又債權讓受合約內
    容是指被告概括繼受皇廷公司對於臺北市停車管理處之權利
    義務關係，而非承受皇廷公司與分包廠商之權利義務關係。
    聲明：駁回原告之訴。
三、本院得心證之理由：
(一)、按民法第305 條、第306 條規定「就他人之財產或營業，概
    括承受其資產及負債者，因對於債權人為承受之通知或公告
    ，而生承擔債務之效力。前項情形，債務人關於到期之債權
    ，自通知或公告時起，未到期之債權，自到期時起，2 年以
    內，與承擔人連帶負其責任。」「營業與他營業合併，而互
    相承受其資產及負債者，與前條之概括承受同，其合併之新
    營業，對於各營業之債務，負其責任。」次按「當事人之一
    方將其因契約所生之權利義務，概括的讓與第三人承受者，
    係屬契約承擔，與單純的債權讓與不同，非經他方之承認，
    對他方不生效。」「債權之讓與，乃債權人將其權利讓與第
    三人之謂，與契約當事人，將契約上之權利義務，概括移轉
    予第三人者不同。前者，受讓人僅取得權利，不負擔義務；
    而後者，受移轉人則取得移轉人契約上之權利及義務。」最
    高法院73年台上字第1573號判例、83年台上字第428 號判決
    參照。經查，第三人皇廷公司與臺北市停車管理處就「洲子
    立體停車場新建統包工程」定有工程採購契約，而皇廷公司
    將鷹架工程分包給原告，96年12月1 日之工程款88萬8,880
    元、保留款84萬1,141 元未給付，因皇廷公司資金不足而無
    力繼續承作，後由被告承作，並與原告重新訂約，重新訂約
    之工程款，被告業已給付完畢，此為兩造所不爭執，有皇廷
    公司與原告之工程承攬合約書、計價單、存證信函、支付命
    令、被告與原告之工程承攬合約書、皇廷公司與臺北市停車
    管理處之工程採購契約書附卷可參。皇廷公司積欠原告之96
    年12月1 日之工程款88萬8,880 元，原告將債權轉讓給被告
    ，被告則給付65折之金額給原告，亦為兩造所不爭，有原告
    提出之債權讓售合約可參。惟兩造爭執所在為皇廷公司未給
    付之保留款84萬1,141 元，被告是否有給付義務？原告以債
    權讓售合約及工程延續性主張被告概括承受皇廷公司之權利
    義務，要求被告給付保留款云云。查，該債權讓售合約內容
    為「緣皇廷公司向臺北市停車管理處（以下稱業主）承攬洲
    子立體停車場新建統包工程，雙方並簽訂工程合約（以下簡
    稱本契約），被告（下稱乙方）為皇廷公司承包本工程之連
    帶保證廠商，皇廷公司為本工程之興建公司而分別發包與附
    件一所示之包商（下稱甲方），甲方均已依約施作並開立發
    票向皇廷公司請領分包工程款，皇廷公司並為付分包工程款
    開立如附件一所示金額之票據給甲方，惟因該工程施工期間
    ，皇廷公司資金調度發生問題，經與業主、乙方、甲方溝通
    後，改由乙方概括繼受皇廷公司對於業主於本契約中之權利
    義務關係，而甲方同意將其對皇廷公司如附件一所示之分包
    工程款債權出售並轉讓給乙方」，係指被告概括繼受皇廷公
    司與臺北市停車管理處之契約，對於分包廠商包括原告，並
    無繼受分包契約之權利義務關係，僅有單純債權讓與關係甚
    明，是原告主張依據債權讓售合約，被告因此概括承受皇廷
    公司之權利義務必須給付保留款，並不足採。又被告與皇廷
    公司為不同法人格，原告未舉證被告與皇廷公司有前述民法
    第305 條概括繼受他人資產及負債或第306 條之營業合併概
    括繼受營業資產之情形，而被告與原告重新訂立之工程承攬
    合約書，並無約定被告承擔皇廷公司之債務，況且其工程估
    價單註記「前期已領數量」表明與皇廷公司完成部分與被告
    無關，且皇廷積欠之工程款另以債權讓與處理，而債權讓與
    單單僅有權利讓與，並無契約上權利義務之移轉，被告並無
    繼受皇廷公司債務，是原告主張被告概括繼受皇廷公司之義
    務，應給付皇廷公司應給付之工程保留款，即屬無據。
(二)、按民法第739 條規定「稱保證者，謂當事人約定，一方於他
    方之債務人不履行債務時，由其代負履行責任之契約。」保
    證債務之所謂連帶，係指保證人與主債務人負同一債務，對
    於債權人各負全部給付之責任者而言，此就民法第272 條第
    1 項規定連帶債務之文義參照觀之甚明。查，原告主張被告
    為皇廷公司之連帶保證人應與皇廷連帶負責云云，則為被告
    否認，被告辯稱係為皇廷公司對臺北市停車管理處就系爭工
    程之連帶保證人，並非皇廷公司對分包廠商之連帶保證人等
    語。保證契約係債權人與保證人間訂立之契約，被告否認擔
    任皇廷公司與原告間契約之連帶保證人，依民事訴訟法第27
    7 條規定，自應由主張有利事實之原告負舉證責任，觀諸原
    告與皇廷公司間所定之工程承攬合約書並無保證條款，且從
    債權讓售合約書亦知被告為皇廷公司與臺北市停車管理處合
    約之連帶保證人，並非與分包廠商間契約之連帶保證人，原
    告亦未提出任何證據證明，被告為原告與皇廷公司間債權債
    務之連帶保證人，是原告請求被告依連帶保證責任給付工程
    保留款，洵屬無據。
四、原告依概括繼受及連帶保證之法律關係請求被告給付工程保
    留款，為無理由，應予駁回，訴訟費用應由敗訴之原告負擔
    。原告假執行之聲請因訴經駁回，失所附麗應一併駁回。
五、本件事證已臻明確，兩造其餘攻擊防禦方法及未經本院援用
    之證據，核與判決之結果不生影響，爰不一一論駁，併此敘
    明。
六、據上論結，本件原告之訴為無理由，依民事訴訟法第78條，
    判決如主文。
中    華    民    國    99    年    5     月    21    日
                  民事第二庭  法  官  絲鈺雲
以上正本證明與原本無異。
如對本判決上訴，應於判決送達後20日內向本院提出上訴狀。
中    華    民    國    99    年    5     月    25    日
                              書記官  林玫熹

司法院資訊處製作；財團法人民間司法改革基金會備份。
